臺灣桃園地方法院民事判決
111年度金字第7號
原      告  楊燕琴  

被      告  劉康廷  

            黃啟銘  


            李史曄  




            劉佳銘  


上列當事人因被告詐欺等案件，經原告提起刑事附帶民事訴訟，
請求侵權行為損害賠償事件，經本院刑事庭以109年度附民字第6
79號裁定移送前來，本院於民國111年2月24日言詞辯論終結，判
決如下：
    主  文
一、被告應連帶給付原告新臺幣貳佰壹拾貳萬參仟參佰參拾肆元
    ，及各如附表三所示之利息。
二、原告其餘之訴駁回。
三、訴訟費用由被告連帶負擔百分之六十七，餘由原告負擔。
    事實及理由
壹、程序部分：
　　被告劉康廷、黃啟銘、李史曄、劉佳銘（合稱被告4人）經
    合法通知，均未於言詞辯論期日到場，核無民事訴訟法第38
    6條所列各款之情形，爰依原告之聲請，由其一造辯論而為
    判決。
貳、實體部分：
一、原告主張：被告劉康廷、游嘉豪、莊皓恩（游嘉豪、莊皓恩
    已與原告成立和解）、吳育瑋（另經地檢署通緝）及本案詐
    欺集團其他身分不詳之成員共同意圖為自己不法所有，基於
    三人以上共同詐欺取財、掩飾或隱匿特定犯罪所得之來源或
    去向之一般洗錢行為之犯意聯絡；被告李史曄、黃啟銘及本
    案詐欺集團其他身分不詳之成員，共同意圖為自己不法所有
    ，基於三人以上共同詐欺取財、掩飾或隱匿特定犯罪所得之
    來源或去向之一般洗錢行為之犯意聯絡；被告劉佳銘基於幫
    助三人以上詐欺取財犯罪與幫助一般洗錢罪之不確定故意，
    於民國107 年7 月2 日前之某日，將其所申辦之合作金庫銀
    行帳戶（帳號：000-0000000000000 號，下稱前揭劉佳銘合
    庫帳戶）、其不知情之配偶陳敏筑所申辦之玉山銀行帳戶（
    帳號：000-0000000000000 號，下稱前揭陳敏筑玉山帳戶）
    之存摺、提款卡、密碼交付、告知予本案詐欺集團之某身分
    不詳之成年成員。先由詐欺集團機房成員自107 年7 月2 日
    起，以如附表一之「詐騙方式」對伊施以詐術。伊因前揭詐
    術陷於錯誤，於附表一所示「匯款時間」，匯款所示「匯款
    金額」共計新臺幣（下同）318萬5,000元至被告李史曄富邦
    帳戶、劉佳銘合庫帳戶及陳敏筑玉山帳戶。伊匯款至前揭被
    告李史曄富邦帳戶之詐欺款項後，由不詳之詐欺集團車手、
    被告黃啟銘、李史曄、不知情之黃健瑀（由被告李史曄指示
    ），於附表二編號1至5 所示「提領時間」、「提領地點」
    ，提款如「提款金額」所示金錢後，分別交與不詳之詐欺集
    團上手（黃健瑀係交付與李史曄，惟無法證明李史曄終局保
    有黃健瑀交付之金錢），而被告黃啟銘、李史曄均可獲取提
    領金額4 ％之報酬。伊匯款至前揭被告劉佳銘合庫帳戶、陳
    敏筑玉山帳戶之詐欺款項，則於107 年7 月10日下午3 時前
    之不詳時間，被告劉康廷將前揭被告劉佳銘合庫帳戶、陳敏
    筑玉山帳戶之存摺、提款卡、印章及密碼交付予被告游嘉豪
    ，被告游嘉豪再交付予被告莊皓恩，被告莊皓恩再交付予吳
    育瑋，經吳育瑋於附表二編號6至14所示「提領時間」、「
    提領地點」，提款如「提款金額」所示金錢後，輾轉向上交
    付被告莊皓恩、游嘉豪、劉康廷，而被告莊皓恩、游嘉豪、
    劉康廷各可獲取提領金額4 ％之報酬。伊因而受有318萬5,00
    0元損害。爰依民法侵權行為等法律關係，訴請被告劉康廷
    、黃啟銘、李史曄、劉佳銘（下稱被告4人）與游嘉豪、莊
    皓恩連帶賠償損害等語。並聲明：被告4人應與游嘉豪、莊
    皓恩連帶給付原告318萬5,000元，及自刑事附帶民事起訴狀
    繕本送達翌日起至清償日止，按週年利率5%計算之利息。
二、被告4人未於言詞辯論期日到場，亦未提出書狀作何聲明或
    陳述。
三、本院之判斷：
  ㈠原告主張被告4人有前開侵權行為之事實，業據臺灣桃園地方
    檢察署檢察官提起公訴，並經本院刑事庭以108年度金訴字
    第160號刑事判決，判決被告劉康廷犯三人以上共同詐欺取
    財罪，處有期徒刑2年10月；被告黃啟銘犯三人以上共同詐
    欺取財罪，處有期徒刑1年4月；被告李史曄犯三人以上共同
    詐欺取財罪，處有期徒刑1年10月；被告劉佳銘幫助犯三人
    以上詐欺取財罪，處有期徒刑1年2月，有刑事判決在卷可稽
    (見本院卷第7至56頁)，且經本院調閱上開刑事電子卷宗核
    閱（電子卷宗檔案附卷袋）屬實，而被告4 人經合法通知，
    均未於言詞辯論期日到場陳述意見或提出書狀爭執，依民事
    訴訟法第280 條第3 項準用同條第1 項前段規定，應視同自
    認，原告前開主張，堪信為真實。
  ㈡按因故意或過失不法侵害他人之權利者，負損害賠償責任，
    民法第184條第1項前段定有明文。次按數人共同不法侵害他
    人之權利者，連帶負損害賠償責任；幫助人視為共同行為人
    ，民法第185條第1項前段、第2項定有明文。被告4人與游嘉
    豪、莊皓恩分別擔任本件詐騙之車手、提供銀行帳戶等角色
    ，乃共同侵害原告財產權，原告依民法第184條第1項前段、
    第185條侵權行為之法律關係，請求被告4人與游嘉豪、莊皓
    恩連帶賠償其所受損害318萬5,000元，核屬有據。
  ㈢次按連帶債務人相互間，除法律另有規定或契約另有訂定外
    ，應平均分擔義務；因連帶債務人中之一人為清償、代物清
    償、提存、抵銷或混同，而債務消滅者，他債務人同免其責
    任；債權人向連帶債務人中之一人免除債務，而無消滅全部
    債務之意思表示者，除該債務人應分擔之部分外，他債務人
    仍不免其責任，民法第280條本文、第274條及第276條第1項
    分別定有明文。依此，債務人應分擔部分之免除，可發生絕
    對之效力，亦即債權人與連帶債務人中之一人成立和解，如
    無消滅其他債務人連帶賠償債務之意思，而其同意債務人賠
    償金額如超過依法應分擔額者，債權人就該連帶債務人應分
    擔之部分，並無作何免除，對他債務人而言，固僅生相對之
    效力，但其同意賠償金額如低於依法應分擔額時，該差額部
    分，即因債權人對其應分擔部分之免除而發生絕對效力（最
    高法院109年度台上字第1069號、100年度台上字第91號判決
    意旨可參照）。
  ㈣本件被告4人與游嘉豪、莊皓恩應對原告負共同侵權行為連帶
    損害賠償責任，已如前述，則在無民法第280條但書之單獨
    負責事由下，依前揭規定，其6人應就原告所受318萬5,000
    元之損害，平均分擔義務，是每人應分擔之賠償責任為53萬
    833元（計算式：318萬5,000元÷6＝53萬833元，元以下四捨
    五入）。原告於本院審理中與游嘉豪、莊皓恩成立和解，游
    嘉豪、莊皓恩分別願給付原告25萬4,800元，並各自112年6
    月、111年4月起分期給付，原告則拋棄對游嘉豪、莊皓恩之
    其餘請求，此有和解筆錄在卷足稽（見本院卷第117至120頁
    ），且原告並無免除其他共同侵權行為人負連帶賠償責任之
    意思，而前開和解金額低於依法所各應分擔額，依前開說明
    ，差額部分對被告4人應分擔部分發生絕對效力，渠等就應
    分擔部分同免責任，是以，原告僅得請求被告4人連帶賠償2
    12萬3,334元（計算式：318萬5,000元-53萬833元-53萬833＝
    212萬3,334元），逾此範圍，則屬無據，不應准許。
  ㈤末按，給付無確定期限者，債務人於債權人得請求給付時，
    經其催告而未為給付，自受催告時起，負遲延責任。其經債
    權人起訴而送達訴狀，或依督促程序送達支付命令，或為其
    他相類之行為者，與催告有同一之效力；遲延之債務，以支
    付金錢為標的者，債權人得請求依法定利率計算之遲延利息
    ；應付利息之債務，其利率未經約定，亦無法律可據者，週
    年利率為5%，民法第229條第2項、第233條第1項前段及第20
    3條分別定有明文。查原告對於被告4人前述之侵權行為損害
    賠償請求權，係屬給付未有確定期限之金錢債權，揆諸前揭
    規定，原告請求被告4人分別給付自刑事附帶民事起訴狀繕
    本送達被告之翌日即如附表示三計息期間欄所示之日起至清
    償日止，按週年利率5%計算之利息，核屬有據，應予准許。
四、綜上所述，原告依侵權行為損害賠償之法律關係，請求被告
    4人連帶給付212萬3,334元，及各自如附表三所示之利息，
    為有理由，應予准許。逾此部分之請求，則無理由，不應准
    許，應予駁回。
五、據上論斷，本件原告之訴為一部有理由、一部無理由，依民
    事訴訟法第385條第1項前段、第79條，判決如主文。
中　　華　　民　　國　　111 　年　　3 　　月　　10　　日
                  民事第一庭    法  官  紀榮泰
正本係照原本作成。
如對本判決上訴，應於判決送達後20日內向本院提出上訴狀，若
委任律師提起上訴者，應一併繳納上訴審裁判費，否則本院得不
命補正逕行駁回上訴。
中　　華　　民　　國　　111 　年　　3 　　月　　11　　日
                                書記官  郭力瑜 
附表一：
詐騙方式 匯款時間 匯款金額 （新臺幣） 匯款帳戶 提款人 詐騙集團成員於107 年7 月4日起，先後假冒健保局人員、警官及檢察官，撥打電話向楊燕琴佯稱其健保卡遭人盜用，須依指示將匯款用以供擔保，使告訴人楊燕琴陷於錯誤，先領至詐騙集團指定地點領取偽造之「台北地檢署監管科」公文書，後依該公文書記載之帳戶匯款。 107 年7 月6 日 41萬元 李史曄之台北富邦銀行000000000000號帳戶 不詳（參照附表二編號1 ）  107年7月6日 39萬元  黃啟銘（參照附表二編號2 ）     李史曄（參照附表二編號3 ）     黃健瑀（參照附表二編號4、5 ）  107年7月10日 71萬5,000元 劉佳銘之合作金庫銀行0000000000000號帳戶 吳育瑋（參照附表二編號6 、7、8、9、10）  107年7月17日 15萬元    107年7月17日 11萬元    107年7月17日 15萬元    107 年7 月10日下午2時27分 82萬5,000元 陳敏筑之玉山銀行0000000000000號帳戶 吳育瑋（參照附表二編號11、12、13、14）  107 年7 月10日下午3時21分 43萬5,000元   

附表二：
編號 提領時間 提領地點 提領帳戶 提領人 提款金額 （新臺幣，並已扣除跨行提領手續費5元） 1 107 年7 月6日下午4 時6分許 桃園市○○區○○○街00號台北富邦銀行北中壢分行 李史曄之台北富邦銀行帳戶000-000000000000 不詳 ATM提領10萬元 2 107 年7 月7日凌晨2 時12分至16分許 桃園市○○區○○○路00號7-11超商來來門市 李史曄之台北富邦銀行帳戶000-000000000000 黃啟銘 ATM 跨行提領2萬元      ATM 跨行提領2萬元      ATM 跨行提領2萬元      ATM 跨行提領2萬元      ATM 跨行提領2萬元 3 107 年7 月9日下午2 時59分許 新北市○○區○○○路0段000號台北富邦銀行林口簡易型分行 李史曄之台北富邦銀行帳戶000-000000000000 李史曄 臨櫃提領59萬元 4 107 年7 月9日下午4 時56分 桃園中壢區志廣路81號萊爾富超商中壢壢廣店 李史曄之台北富邦銀行帳戶000-000000000000 黃健瑀 ATM 跨行提領7,000 元 5 107 年7 月9日下午5 時45分 桃園市○○區○○路000號新光銀行壢新分行 李史曄之台北富邦銀行帳戶000-000000000000 黃健瑀 ATM 跨行提領2,500 元 6 107 年7 月10日下午3 時24分許 桃園市○○區○○路0段000號合作金庫八德分行 劉佳銘之合作金庫銀行帳戶000-0000000000000 吳育瑋 臨櫃提領47萬5,000 元 7 107 年7 月10日下午4 時54分至4 時58分許 桃園市○○區○○路0段000號合作金庫八德分行 劉佳銘之合作金庫銀行帳戶000-0000000000000 吳育瑋 ATM提領3萬元      ATM提領3萬元      ATM提領3萬元      ATM提領3萬元      ATM提領3萬元 8 107 年7 月11日上午9 時31分至33分許 桃園市○○區○○路000號合作金庫銀行中壢分行 劉佳銘之合作金庫銀行帳戶000-0000000000000 吳育瑋 ATM提領3萬元      ATM提領3萬元      ATM提領3萬元 9 107 年7 月17日中午12時43分許 桃園市○○區○○路0段000號合作金庫銀行中原分行 劉佳銘之合作金庫銀行帳戶000-0000000000000 吳育瑋 臨櫃提領28萬5,000 元 10 107 年7 月17日下午1 時3分至6 分許 桃園市○○區○○路000號合作金庫銀行中壢分行 劉佳銘之合作金庫銀行帳戶000-0000000000000 吳育瑋 ATM提領3萬元      ATM提領3萬元      ATM提領3萬元      ATM提領3萬元      ATM提領5,000元 11 107 年7 月10日下午3 時58分至4 時3 分許 桃園市○○區○○路0段000○000號之玉山銀行八德分行 陳敏筑之玉山銀行帳戶000-000000000000 0 吳育瑋 ATM提領3萬元      ATM提領3萬元      ATM提領3萬元      ATM提領3萬元      ATM提領3萬元 12 107 年7 月11日上午9 時43分至46分許 桃園市○鎮區○○路0段00號玉山銀行壢新分行 陳敏筑之玉山銀行帳戶000-0000000000000 吳育瑋 ATM提領3萬元      ATM提領3萬元      ATM提領3萬元      ATM提領3萬元      ATM提領3萬元 13 107 年7 月12日上午11時1分許 桃園市○鎮區○○路0段00號玉山銀行壢新分行 陳敏筑之玉山銀行帳戶000-0000000000000 吳育瑋 臨櫃提領47萬5,000 元 14 107 年7 月12日上午11時28分至33分許 桃園市○○區○○路0段000號玉山銀行ATM (家樂福內壢店) 陳敏筑之玉山銀行帳戶000-0000000000000 吳育瑋 ATM提領3萬元      ATM提領3萬元      ATM提領3萬元      ATM提領3萬元      ATM提領3萬元 

附表三：
編號   被告 送達時間 計息期間 年利率 卷證出處  1 劉康廷 109 年8 月14日 自109 年8 月15日起至清償日止 5% 附民卷第7 頁  2 黃啟銘 109 年8 月14日 自109 年8 月15日起至清償日止 5% 附民卷第19頁  3 李史曄  109 年8 月25日 自109 年8 月26日起至清償日止 5% 附民卷第25頁  4 劉佳銘 109 年8 月14日 自109 年8 月15日起至清償日止 5% 附民卷第27頁